臺灣桃園地方法院刑事判決
111年度交簡上字第178號
上  訴  人  臺灣桃園地方檢察署檢察官
被      告  林哲緯


上列上訴人因被告公共危險案件，不服本院中華民國111年4月29
日111年度審交簡字第60號刑事簡易判決（起訴案號：110年度偵
字第30280號），提起上訴，本院管轄之第二審合議庭判決如下
：
    主  文
原判決撤銷。　　
林哲緯犯111年1月28日修正前刑法第185條之3第1項第1款之罪，
處有期徒刑玖月。
    事實及理由
一、本案經本院審理結果，認原審判決除量刑部分應予撤銷外（
    理由如後述），其餘認事用法均無不當，應予維持，並引用
    如附件原審刑事簡易判決書（含檢察官聲請簡易判決處刑書
    ）記載之事實、證據及理由。
二、檢察官上訴意旨略以：檢察官既已於起訴書之犯罪事實及所
    犯法條欄內具體指出被告構成累犯之事實及應加重其刑之理
    由，復於起訴時提出被告提示簡表、刑案資料查註紀錄表、
    矯正簡表，將之與卷附臺灣高等法院被告前案紀錄表相互比
    對，已足作為認定被告構成累犯及應加重其刑之證明方法，
    原判決無視檢察官已有所主張並提出證明，逕認檢察官未盡
    舉證責任，顯非妥適，請撤銷原判決，另論以累犯並加重其
    刑等語。
三、上訴意旨指摘原判決未依累犯規定加重其刑違法或不當，為
    無理由
（一）被告構成累犯之事實及應加重其刑之事項，均應由檢察官
      主張並具體指出證明方法：
  １、按法院於審酌被告是否適用累犯規定而加重其刑時，訴訟
      程序上應先由檢察官就前階段被告構成累犯之事實，以及
      後階段應加重其刑之事項，主張並具體指出證明方法後，
      法院才需進行調查與辯論程序，而作為是否加重其刑之裁
      判基礎。前階段構成累犯事實為檢察官之實質舉證責任，
      後階段加重量刑事項為檢察官之說明責任，均應由檢察官
      分別負主張及具體指出證明方法之責。
  ２、倘檢察官未主張或具體指出證明方法時，可認檢察官並不
      認為被告構成累犯或有加重其刑予以延長矯正其惡性此一
      特別預防之必要，且為貫徹舉證責任之危險結果所當然，
      是法院不予調查，而未論以累犯或依累犯規定加重其刑，
      即難謂有應調查而不予調查之違法。
  ３、⑴檢察官若未主張或具體指出證明方法，法院因而未論以累
      犯或依累犯規定加重其刑，基於累犯資料本來即可以在刑
      法第57條第5款「犯罪行為人之品行」中予以負面評價，
      自仍得就被告可能構成累犯之前科、素行資料，列為刑法
      第57條第5款所定「犯罪行為人之品行」之審酌事項。⑵於
      此情形，該可能構成累犯之前科、素行資料既已列為量刑
      審酌事由，對被告所應負擔之罪責予以充分評價，依重複
      評價禁止之精神，自無許檢察官事後循上訴程序，以該業
      經列為量刑審酌之事由應改論以累犯並加重其刑為由，指
      摘原判決未依累犯規定加重其刑違法或不當。
（二）經查：雖檢察官於起訴書主張被告前因公共危險案件，經
      本院以107年度審交簡字第314號判決判處有期徒刑6月確
      定，於109年2月5日徒刑執行完畢，然卷附之被告前案紀
      錄表，係司法機關相關人員依憑原始資料所輸入之前案紀
      錄，僅提供法官便於瞭解本案與他案是否構成同一性或單
      一性之關聯、被告有無在監在押等情事之用，並非被告前
      案徒刑執行完畢之原始資料或其影本，若檢察官單純提出
      被告前案紀錄表，尚難認就被告構成累犯事實已具體指出
      證明方法。且檢察官於起訴書及原審準備程序時，就被告
      依累犯規定應加重其刑之事項，均未主張並具體指出證明
      方法，而後改行簡易判決處刑，依上開說明，原審未論以
      累犯及依累犯規定加重其刑，即難謂有應調查而不予調查
      之違法。
（三）再者，原審量刑時業參酌被告前有5次酒後駕車犯公共危
      險罪之紀錄，則上開可能構成累犯之前科、素行資料既已
      列為量刑審酌事由，對被告所應負擔之罪責予以充分評價
      ，依重複評價禁止之精神，檢察官自不得事後循上訴程序
      ，以該量刑審酌事由應改論以累犯並加重其刑，而指摘原
      判決未依累犯規定加重其刑違法或不當。是檢察官據此提
      起上訴，為無理由。
四、撤銷原審判決之理由及量刑：
（一）刑罰之量定，固屬法院自由裁量之職權行使，而刑事審判
      之量刑，既旨在實現刑罰權分配之正義，法院對科刑判決
      之被告量刑，自應符合罪刑相當原則，使罰當其罪，以契
      合人民之法律感情。此所以刑法第57條明定科刑時應審酌
      一切情狀，尤應注意該條所列各款情形，以為科刑輕重之
      標準，並應受比例原則與平等原則等一般法律原則之支配
      ，以期達成客觀上之適當性、相當性與必要性之價值要求
      。經查：被告被告前有多次酒後駕車之公共危險前科，其
      因此於102年經法院判處有期徒刑2月，104年經判處有期
      徒刑4月，106年經判處有期徒刑5月併科罰金新臺幣（下
      同）9萬元，107年經判處有期徒刑6月，其於110年6月7日
      酒後騎車則經法院判處有期徒刑6月併科罰金2萬元，此有
      臺灣高等法院被告前案紀錄表及該等刑事簡易判決書在卷
      可佐，惟被告不思記取教訓，本案其於110年7月17日酒後
      騎車上路係第6次酒駕，原審判處有期徒刑6月併科罰金5
      萬元，有期徒刑如易科罰金，罰金如易服勞役，均以1,00
      0元折算1日，似與罪刑相當、比例原則之要求未盡契合，
      尚難謂允當。從而，檢察官上訴意旨雖無理由，惟原審判
      決既有上開可議之處，即屬無可維持，自應由本院予以撤
      銷改判。
（二）爰審酌被告酒後不能安全駕駛動力交通工具，猶貿然騎乘
      機車，罔顧公眾之交通安全，對其他用路人構成威脅，又
      其有多次酒駕之公共危險前科，已於前述，竟未能知所警
      惕再次酒駕，亦徵其漠視法治之心態，考量其酒後係騎乘
      機車，所測得之吐氣酒精濃度數值為每公升0.53毫克，犯
      後尚知坦承犯行，兼衡其犯罪動機、自陳國中畢業之智識
      程度、家庭經濟狀況勉持等一切情狀，量處如主文所示之
      刑，並諭知易科罰金之折算標準，以示懲警。
五、依刑事訴訟法第455條之1第1項、第3項、第371條、第373條
    、第369條第1項前段、第364條、第299條第1項前段，判決
    如主文。
本案經檢察官康惠龍提起公訴，檢察官洪鈺勛到庭執行職務。
中　　華　　民　　國　　111 　年　　8 　　月　　19　　日
                  刑事第十三庭審判長法  官  潘怡華
                                    法  官  簡方毅
                                    法　官　王兆琳
以上正本證明與原本無異。
不得上訴。
                                    書記官　鄭哲霖
中　　華　　民　　國　　111 　年　　8 　　月　　19　　日

附件：
臺灣桃園地方法院刑事簡易判決
111年度審交簡字第60號
公  訴  人  臺灣桃園地方檢察署檢察官 
被      告  林哲緯
上列被告因公共危險案件，經檢察官提起公訴（110年度偵字第3
0280號），因被告於本院準備程序中自白犯罪（110年度審交易
字第442號），本院認為宜以簡易判決處刑，爰不經通常審判程
序，逕以簡易判決處刑如下：
    主      文
林哲緯駕駛動力交通工具而有吐氣所含酒精濃度達每公升零點二
五毫克以上情形，處有期徒刑陸月，併科罰金新臺幣伍萬元，有
期徒刑如易科罰金，罰金如易服勞役，均以新臺幣壹仟元折算壹
日。
    事實及理由
一、本件犯罪事實及證據，除證據部分補充被告林哲緯於本院準
    備程序中之自白（見本院審交易字卷第38頁）外，其餘均引
    用檢察官起訴書所載（如附件）。
二、新舊法比較：
　　被告行為後，刑法第185條之3第1項規定業於民國111年1月2
    8日修正公布，並於同年月30日生效施行，此次修正並無更
    動本項各款規定，而就法定刑部分，修正前係規定「2年以
    下有期徒刑，得併科20萬元以下罰金」，修正後則規定為「
    3年以下有期徒刑，得併科30萬元以下罰金」。是比較新舊
    法之結果，修正後規定之法定刑既經提高，對被告並非有利
    ，依刑法第2條第1項前段規定，自應適用被告行為時即修正
    前刑法第185條之3第1項第1款之規定處斷。
三、論罪科刑：　　
（一）核被告所為，係犯修正前刑法第185條之3第1項第1款之駕
      駛動力交通工具而有吐氣所含酒精濃度達每公升零點25毫
      克以上罪。
（二）依照司法院釋字第775號解釋意旨及刑事訴訟法第161條第
      1項規定，被告構成累犯之事實及應加重其刑之事項，均
      應由檢察官主張並具體指出證明之方法後，經法院踐行調
      查、辯論程序，方得作為論以累犯及是否加重其刑之裁判
      基礎；至卷附之被告前案紀錄表，係司法機關相關人員依
      憑原始資料所輸入之前案紀錄，僅提供法官便於瞭解本案
      與他案是否構成同一性或單一性之關聯、被告有無在監在
      押情狀等情事之用，並非被告前案徒刑執行完畢之原始資
      料或其影本，若檢察官單純空泛提出被告前案紀錄表，尚
      難認就被告構成累犯事實已具體指出證明方法。又法院依
      簡易程序逕以簡易判決處刑者，因無檢察官參與，倘檢察
      官就被告構成累犯之事實及應加重其刑之事項，未為主張
      或具體指出證明方法，法院得依前開說明，視個案情節斟
      酌取捨（最高法院110年度台上大字第5660號裁定意旨參
      照）。查本案準備程序時檢察官並未就被告構成累犯之事
      實及應加重其刑之事項具體指出證明之方法，又本案業已
      改行簡易判決處刑，就被告是否構成累犯及應否加重其刑
      等事項，遍查卷內僅有臺灣高等法院被告前案紀錄表，參
      諸上開裁定意旨，基於我國刑事審判程序採取改良式當事
      人進行主義之精神，以及刑事訴訟法第163條第2項規定法
      院應依職權調查之事項，依目的性限縮解釋，應以利益於
      被告之事項為限。準此，本院自無從僅憑卷附之臺灣高等
      法院被告前案紀錄表，逕依職權認定被告於本案構成累犯
      ，併此敘明。
（三）爰以行為人之責任為基礎，審酌被告前已有5次酒後駕車
      犯公共危險罪之紀錄，此亦有臺灣高等法院被告前案紀錄
      表1份附卷可參，詎猶不知悔改，本次仍執意於飲酒後駕
      駛動力交通工具行駛於道路，危及公眾交通安全，枉顧其
      他用路人之生命、財產安全，為警查獲時之吐氣所含酒精
      濃度高達每公升0.53毫克，殊屬不該，惟念其犯後坦認犯
      行，態度良好，本次違法行為並未肇生交通事故，及其於
      本院準備程序中自述之家庭生活、經濟狀況（見本院審交
      易字卷第39頁）與智識程度、素行等一切情狀，量處如主
      文所示之刑，並就有期徒刑諭知易科罰金之折算標準，就
      罰金諭知易服勞役之折算標準，以示懲儆。
四、據上論斷，依刑事訴訟法第449條第2項、第3項、第454條第
    2項，逕以簡易判決處刑如主文。
五、如不服本簡易判決，應自本簡易判決送達之日起20日內，以
    書狀敘述理由，向本院合議庭提出上訴狀（須附繕本）。
中　　華　　民　　國　　111 　年　　4 　　月　　29　　日
                  刑事審查庭  法  官  陳俐文
以上正本證明與原本無異。
如不服本判決，應於判決送達後20日內向本院提出上訴狀（應附
繕本）。
　　　　　　　　　　　　　　　書記官　陳俐蓉
中　　華　　民　　國　　111 　年　　4 　　月　　29　　日
修正前中華民國刑法第185條之3
駕駛動力交通工具而有下列情形之一者，處2年以下有期徒刑，
得併科20萬元以下罰金：
一、吐氣所含酒精濃度達每公升零點二五毫克或血液中酒精濃度
    達百分之零點零五以上。
二、有前款以外之其他情事足認服用酒類或其他相類之物，致不
    能安全駕駛。
三、服用毒品、麻醉藥品或其他相類之物，致不能安全駕駛。
因而致人於死者，處3年以上10年以下有期徒刑；致重傷者，處1
年以上7年以下有期徒刑。
曾犯本條或陸海空軍刑法第54條之罪，經有罪判決確定或經緩起
訴處分確定，於五年內再犯第1項之罪因而致人於死者，處無期
徒刑或5年以上有期徒刑；致重傷者，處3年以上10年以下有期徒
刑。
附件：
臺灣桃園地方檢察署檢察官起訴書
                                    110年度偵字第30280號
　　被　　　告　林哲緯　男　44歲（民國00年00月00日生）
　　　　　　　　　　　　住○○市○○區○○○街00號
　　　　　　　　　　　　國民身分證統一編號：Z000000000號
上列被告因公共危險案件，已經偵查終結，認應該提起公訴，茲
將犯罪事實及證據並所犯法條分敘如下：
　　　　犯罪事實
一、林哲緯前於民國107年間因公共危險案件，經臺灣桃園地方
    法院以107年度審交簡字第314號判決判處有期徒刑6月確定
    ，於109年2月5日執行完畢。詎仍不知悔改，自110年7月17
    日16時許起至同日17時許止，在桃園市楊梅區秀才路某處，
    飲用啤酒4瓶、保力達藥酒2瓶後，仍基於酒後駕駛動力交通
    工具之犯意，於同日17時15分許，自上址騎乘車牌號碼000—
    GPB號普通重型機車上路。嗣於同日17時20分許，行經桃園
    市○○區○○路000號前，為警攔查並實施酒駕稽查，復於同日1
    7時34分，檢測其吐氣所含酒精濃度仍高達每公升0.53毫克
    ，始悉上情。
二、案經桃園市政府警察局楊梅分局報告偵辦。
　　　　證據並所犯法條
一、上開犯罪事實，業據被告林哲緯於警詢時及偵查中供承不諱
    ，並有警製之道路交通事故當事人酒精測定紀錄表、舉發違
    反道路交通管理事件通知單、中華電信證號查詢機車駕駛人
    表單及車輛詳細資料報表在卷可稽。是被告自白與事實相符
    ，其犯嫌應堪認定。
二、核被告所為，係犯刑法第185條之3第1項第1款之公共危險罪
    嫌。又被告曾受如犯罪事實欄所載有期徒刑之執行完畢，有
    本署刑案資料查註紀錄表1份在卷可稽，5年內故意再犯本件
    有期徒刑以上罪，為累犯，請參照司法院大法官解釋釋字第
    775號解釋意旨及刑法第47條之規定，審酌依累犯之規定加
    重其刑。
三、依刑事訴訟法第251條第1項提起公訴。
  　此　致
臺灣桃園地方法院
中　　華　　民　　國　 110　　年　　10　　月　　1 　　日
　　　　　　　　　　　　　　　檢　察　官 康 惠 龍
本件證明與原本無異
中　　華　　民　　國　 110　　年　　10　　月　　20　　日
　　　　　　　　　　　　　　　書  記  官 劉 伯 雄　
所犯法條
中華民國刑法第185條之3
駕駛動力交通工具而有下列情形之一者，處2年以下有期徒刑，
得併科20萬元以下罰金：
一、吐氣所含酒精濃度達每公升零點二五毫克或血液中酒精濃度
    達百分之零點零五以上。
二、有前款以外之其他情事足認服用酒類或其他相類之物，致不
    能安全駕駛。
三、服用毒品、麻醉藥品或其他相類之物，致不能安全駕駛。
因而致人於死者，處3年以上10年以下有期徒刑；致重傷者，處1
年以上7年以下有期徒刑。
曾犯本條或陸海空軍刑法第54條之罪，經有罪判決確定或經緩起
訴處分確定，於五年內再犯第1項之罪因而致人於死者，處無期
徒刑或5年以上有期徒刑；致重傷者，處3年以上10年以下有期徒
刑。